臺灣臺北地方法院民事裁定
111年度事聲字第91號
異  議  人  張燕村  
            陳麗珠  
相  對  人  中國信託商業銀行股份有限公司


法定代理人  利明献  
上列當事人間聲請聲明異議（消債）事件，本院裁定如下：
    主  文
異議駁回。
    理  由
一、按強制執行事件，由法官或司法事務官命書記官督同執達員
    辦理之。本法所規定由法官辦理之事項，除拘提、管收外，
    均得由司法事務官辦理之，強制執行法第3條及法院組織法
    第17條之2第1項第2款定有明文。又當事人或利害關係人，
    對於執行法院強制執行之命令，或對於執行法官、書記官、
    執達員實施強制執行之方法，強制執行時應遵守之程序，或
    其他侵害利益之情事，得於強制執行程序終結前，為聲請或
    聲明異議；前項聲請及聲明異議，由執行法院裁定之，亦為
    強制執行法第12條第1項本文、第2項所明定。次按司法事務
    官處理事件所為之處分，與法院所為者有同一之效力。當事
    人對於司法事務官處理事件所為之終局處分，得於處分送達
    後10日之不變期間內，以書狀向司法事務官提出異議。司法
    事務官認前項異議有理由時，應另為適當之處分；認異議為
    無理由者，應送請法院裁定之。法院認第1項之異議為有理
    由時，應為適當之裁定；認異議為無理由者，應以裁定駁回
    之，民事訴訟法第240條之3、第240條之4第1項本文、第2項
    、第3項分別定有明文。上開規定，為強制執行程序所準用
    ，強制執行法第30條之1復有明文。查本院司法事務官於民
    國111年9月28日所為111年度司執消債清字第11號裁定（下
    稱原裁定），異議人於同年10月24日具狀聲明不服，經本院
    司法事務官認其異議無理由，而將異議狀連同卷宗檢送到院
    ，核與上開規定相符，是本院自應依法就司法事務官所為之
    裁定，審究異議人之異議有無理由，合先敘明。
二、異議意旨略以：司法事務官於111年度司執消債清字第11號
    裁定，以異議人張燕村於民國109年3月31日就其所有新光人
    壽保險股份有限公司（下稱新光人壽保險公司）保單（保單
    號碼：0000000000，下稱系爭保單）變更要保人為異議人陳
    麗珠，核屬於法院裁定開始更生或清算程序前，二年內所為
    之無償行為，而有害及債權人之權利，系爭保單於110年12
    月2日解約，新光人壽保險公司將該解約金新台幣（下同）5
    16,136元匯入異議人陳麗珠之中國信託商業銀行股份有限公
    司（下稱中國信託商業銀行）公館分行、帳號：0000000000
    00000號帳戶（下稱系爭帳戶），為保全債務人即異議人張
    燕村之財產，依消費者債務清理條例（下稱消債條例）第19
    條第1項、第2項、第20條第1項第1款等規定，裁定自該裁定
    公告之日起，禁止債務人即異議人張燕村、受益人即異議人
    陳麗珠，就受益人陳麗珠與第三人中國信託商業銀行間就系
    爭帳戶之存款於516,136元範圍內，設定負擔或為其他處分
    ，第三人亦不得對其清償。惟系爭保單實際繳納保費者為異
    議人陳麗珠，故異議人張燕村變更要保人為異議人陳麗珠，
    並未害及債權人之權利。異議人據此聲明異議，請求廢棄原
    裁定另為適當之裁定云云。
三、按強制執行，應依執行名義為之，此觀強制執行法第4條第1
    項自明。應為如何之執行，則依執行名義之內容定之。次按
    強制執行法第12條規定之聲明異議，僅指對強制執行過程中
    執行法院之命令、執行人員之執行方法、程序事項及其他侵
    害利益之情事而言，至於涉及私權之爭執，因執行法院僅作
    形式認定，並無審認實體權利存否之權，故若實體權義法律
    關係未盡明確時，應由當事人另依民事訴訟程序謀求救濟，
    要非聲明異議所能解決（最高法院79年度台抗字第310號裁
    定要旨參照）。
四、經查，異議人張燕村主張系爭保單實際繳納保費者為異議人
    陳麗珠，故異議人張燕村變更要保人為異議人陳麗珠，並未
    害及債權人之權利。然系爭保單究竟由何人繳納保險費，保
    單真正權利人係何人，已涉及實體事項之判斷，依前揭說明
    ，執行法院本應依執行名義所載內容為強制執行，而實體事
    項既非執行法院得予逕行審認者，自難認原裁定有何違誤。
五、基上，原裁定依消債條例第19條第1項、第2項、第20條第1
    項第1款等規定，裁定自該裁定公告之日起，禁止債務人即
    異議人張燕村、受益人即異議人陳麗珠，就受益人陳麗珠與
    第三人中國信託商業銀行間就系爭帳戶之存款於516,136元
    範圍內，設定負擔或為其他處分，第三人亦不得對其清償，
    於法並無不合，異議人仍執前詞不服，為無理由，應予駁回
    。
六、據上論結，本件異議為無理由，依強制執行法第30條之1、
    民事訴訟法第240條之4第3項後段，裁定如主文。
中　　華　　民　　國　　111 　年　　11 　　月　　30　 日
                  民事第二庭     法　官　陳雅瑩
以上正本係照原本作成。
如不服本裁定應於送達後10日內向本院提出抗告狀，並繳納抗告
費新臺幣1,000元。　　　　　　
中　　華　　民　　國　　111 　年　　11　　 月　　30　 日
                                 書記官  陳薇晴